臺灣高等法院民事裁定　　　　　　　　　　　　　　九十三年度家抗字第一三六號
　　抗　告　人　甲○○
右抗告人因與王展如間終止收養關係事件，對於中華民國九十三年五月十九日臺灣臺
北地方法院九十三年度家聲字第一二三號所為裁定提起抗告，本院裁定如左：
      主      文
抗告駁回。
抗告程序費用由抗告人負擔。
      理      由
一、抗告暨聲請意旨略以：抗告人與養父王展如於六十一年六月一日成立收養關係，
    係緣於王展如與抗告人寡母之婚姻關係，為求家庭生活之和睦而為，非基於延續
    宗嗣之目的，否則何須同時收養二名與抗告人有血親關係之養女。又民法第一千
    零八十條第五項規定係親屬法於七十四年修正時增訂，以現代收養法係以增進子
    養子女不能維持生活而無謀生能力之情形，失之過嚴，本件養子女回復本姓亦係
    為保護養子女之利益，自應放寬終止收養關係之限制，原裁定未准許終止伊與王
    展如間之收養關係，顯屬不當，請求廢棄原裁定等語。
二、按養父母與養子女之關係，得由雙方同意終止之。養父母死亡後，養子女不能維
    持生活而無謀生能力者，得聲請法院許可，終止收養關係，民法第一千零八十條
    第一項、第五項定有明文，查該條第五項立法意旨，係以養父母死亡後，養子女
    如不能維持生活而無謀生能力，依同條第一項之規定，因無從取得養父母之同意
    以終止收養關係，倘不能再由他人收養或回本家，對於被收養者甚為不利，故規
    定得聲請法院許可，終止收養關係，使養子女得以再由他人收養或回本家接受扶
    養，解決其不能維持生活之窘境，故養子女於養父母死亡後，如能維持生活而有
    謀生能力，即不得依前開規定聲請終止收養關係。次按民法第一千零八十條第五
    項所謂不能維持生活而無謀生能力者，係指養子女目前生活無法維持，而其本身
    因身心上之缺失，無謀取生活之能力者而言。經查：本件被收養人即抗告人係民
    國四十七年九月二十九日出生，在養父王展如六十八年九月三日死亡時業已成年
    ，此有
    係之合意，且抗告人在養父王展如死亡後既未舉證證明其有不能維持生活而無謀
    生能力之窘境，自與民法第一千零八十條第五項聲請終止收養關係規定不符，雖
    養父王展如是在與抗告人之母結婚後收養抗告人，然觀之養父王展如並無男性子
    嗣，抗告人於養父王展如死後二十餘年始片面指稱其被收養只是為求家庭生活之
    和睦而非基於延續宗嗣之目的云云，顯無可採。抗告意旨以抗告人回復本姓亦其
    利益，應准許其終止收養關係云云，自無理由。原法院駁回抗告人之聲請，經核
    尚無違誤。抗告意旨猶執前詞，指摘原裁定不當，求予廢棄，非有理由，應予駁
    回。
三、據上論結，本件抗告為無理由，爰裁定如主文。
中　　　華　　　民　　　國　　九十三　　年　　　六　　　月　　二十四　　日
                                  民事第十四庭
                                      審判長法  官  　張  宗  權
                                            法  官    陳  忠  行
                                            法  官    蕭  艿  菁
正本係照原本作成。
本裁定除以違背法令為理由，不得再抗告。如提再抗告，應於收受後十日內向本院提
出再抗告狀。並繳納再抗告費新台幣四十五元。
中　　　華　　　民　　　國　　九十三　　年　　　六　　　月　　二十五　　日
　　　　　　　　　　　　　　　　　　　　　　書記官    尤  峰  惠
